臺灣臺北地方法院刑事裁定　
111年度聲判字第156號
聲  請  人  
即  告訴人  王興華
聲請代理人  鄭昱廷律師
被      告  吳家緯






上列聲請人即告訴人因被告詐欺案件，不服臺灣高等檢察署檢察
長於民國111年5月24日所為111年度上聲議字第4565號、第4566
號駁回聲請再議之處分（原不起訴處分案號：臺灣臺北地方檢察
署檢察官110年度偵字第9827號、第11957號、第31955號，111年
度偵字第5802號、第5803號），聲請交付審判，本院裁定如下：
    主  文
聲請駁回。
    理  由
一、按告訴人不服上級法院檢察署檢察長或檢察總長認再議為無
    理由而駁回之處分者，得於接受處分書後10日內委任律師提
    出理由狀，向該管第一審法院聲請交付審判；法院認為交付
    審判之聲請不合法或無理由者，應駁回之，刑事訴訟法第25
    8條之1第1項、第258條之3第2項前段分別定有明文。本件聲
    請人即告訴人王興華對被告吳家緯提出詐欺告訴之案件，經
    臺灣臺北地方檢察署檢察官於民國111年3月25日以110年度
    偵字第9827號、第11957號、第31955號、111年度偵字第580
    2號、第5803號為不起訴處分後，聲請人不服，聲請再議，
    嗣經臺灣高等檢察署檢察長於111年5月24日以111年度上聲
    議字第4565號、第4566號駁回再議，該處分書於111年6月8
    日送達於聲請人，嗣聲請人於同年月15日委任律師向本院提
    出本件聲請等情，業經本院調閱上開案件卷宗核閱無訛，並
    有前述不起訴處分書、駁回再議處分書、送達證書、刑事委
    任書狀及刑事聲請交付審判狀上之收文章戳附卷可查，是本
    件聲請交付審判程式合於首揭法條規定，先予敘明。
二、聲請人原告訴意旨略以：被告與同案被告簡靖淳（另經檢察
    官提起公訴），共同基於詐欺取財之犯意聯絡，由被告提供
    其所申辦之國泰世華商業銀行八德分行帳號000000000000號
    帳戶（下稱國泰世華帳戶），另由簡靖淳於109年間向聲請
    人詐稱：可出資資助人民幣地下匯兌事業，如地下匯兌交易
    成功，即可獲得每日2.5%之分潤云云，致聲請人陷於錯誤，
    於109年11月24日匯款新臺幣（下同）500,000元、109年11
    月25日匯款500,000元、109年12月25日匯款300,000元及50,
    000元至國泰世華帳戶。因認被告涉有刑法第28條、第339條
    第1項之共同詐欺取財罪嫌。
三、聲請交付審判意旨略以：㈠簡靖淳在址設臺北市○○區○○○路00
    0號7樓之2永旺企業社辦公室（下稱永旺企業社）內，向聲
    請人遊說投資地下匯兌時，被告都在場，且向聲請人表示：
    其與簡靖淳一起從事人民幣之地下匯兌云云，也經常出示手
    上數百萬甚至上千萬之現金給聲請人看，導致聲請人信以為
    真而陷於錯誤才交付款項。假若不是被告經常在永旺企業社
    出入，經常帶著現金跑進跑出，又向聲請人稱其公司有許多
    人員在處理人民幣之地下匯兌事宜，光只是簡靖淳一人之說
    法，聲請人也不會受騙上當，是以，聲請人受騙而交付款項
    確係被告之遊說及詐術所致。㈡假若被告不是與簡靖淳共同
    犯案或幫助簡靖淳，怎可能借帳戶給簡靖淳使用，甚至匯款
    給聲請人而毫不過問？有違常理。㈢綜上，被告與簡靖淳係
    詐欺取財之共同正犯，至少應構成幫助犯。
四、按刑事訴訟法第258條之1規定告訴人得向法院聲請交付審判
    ，揆其立法意旨，係對於「檢察官不起訴裁量權」制衡之一
    種外部監督機制，法院之職責僅在就檢察官所為不起訴之處
    分是否正確加以審查，藉以防止檢察機關濫權，依此立法精
    神，同法第258條之3第3項規定「法院就交付審判之聲請為
    裁定前，得為必要之調查」，所謂「得為必要之調查」，係
    指調查證據之範圍應以偵查中曾顯現者為限，不可就新提出
    之證據再為調查，亦不可蒐集偵查卷宗以外之證據，否則將
    與刑事訴訟法第260條之再行起訴規定混淆不清。法院於審
    查交付審判之聲請有無理由時，除認為告訴人所指摘不利被
    告之事證，未經檢察機關詳為調查或斟酌，或不起訴處分書
    所載理由違背經驗法則、論理法則或其他證據法則者外，不
    宜率予交付審判。所謂告訴人所指摘不利被告之事證，未經
    檢察機關詳為調查，係指告訴人所提出請求調查之證據，檢
    察官未予調查，且若經調查，即足以動搖原偵查檢察官事實
    之認定及處分之決定，倘調查結果，尚不足以動搖原事實之
    認定及處分之決定者，仍不能率予交付審判。次按，犯罪事
    實應依證據認定之，無證據不得認定犯罪事實，刑事訴訟法
    第154條第2項規定甚明。復按告訴人之告訴，係以使被告受
    刑事訴追為目的，是其陳述是否與事實相符，仍應調查其他
    事實以資審認，始得為不利被告之認定，亦有最高法院52年
    台上字第1300號判例可參。
五、被告堅詞否認有何詐欺犯行，辯稱：我對於聲請人有無交付
    款項等詳細情形均不清楚，國泰世華帳戶都是我母親簡靖淳
    在使用等語。
六、經查：
　㈠聲請人於109年11月24日匯款500,000元、109年11月25日匯款
    500,000元、109年12月25日匯款300,000元及50,000元至國
    泰世華帳戶乙情，經聲請人提出聲請人銀行帳戶之存摺內頁
    、郵政跨行匯款申請書及國泰世華商業銀行存款憑證附卷為
    憑（見110年度他字第5875號卷第17頁、第113頁、第115頁
    ），被告對此亦無爭執，固堪認定。
　㈡觀諸聲請人所提出其投資地下匯兌事業之協議書2份影本，及
    為擔保投資款之本票3紙影本，均只見簡靖淳之簽名或指印
    （見110年度他字第5875號卷第11頁、第13頁、第23頁、第2
    5頁），無法看出被告有向聲請人遊說或協議地下匯兌投資
    事宜之詐術施用。聲請人固曾於偵查中指稱：我在投資簡靖
    淳後，有去永旺企業社，常看到被告，被告也有跟我講投資
    的事情等語，然聲請人亦自承：我無法提供相關證據等語（
    見110年度他字第5875號卷第132頁），又檢察事務官詢問「
    被告吳有無在協議書上簽名」，聲請人答稱：「有在本票上
    簽名，我要回去找找看」（見110年度他字第5875號卷第132
    頁），然遍閱全卷，未見聲請人提出任何經被告簽名之票據
    。準此以觀，聲請人上開指述，並無補強證據足以擔保其憑
    信性。既然在聲請交付審判程序中，本院僅能以偵查中曾顯
    現之證據為憑，審視本案事證是否已跨越起訴門檻，則在補
    強證據付之闕如之情形下，本院自不能率予認定被告有聲請
    人所指詐術施用行為而交付審判。
　㈢至聲請人雖係將部分投資款項匯入國泰世華帳戶，惟被告辯
    稱：我是將國泰世華帳戶的金融卡及網路銀行帳號交予簡靖
    淳使用等語（見110年度他字第6512號卷第393頁），審酌被
    告與簡靖淳為母子至親，而子女基於信賴關係，將金融帳戶
    資料交予父母管理或使用之情，在我國社會上固非司空見慣
    ，但亦難以說是前所未聞或顯然異常。因此，在欠缺事證足
    徵被告主觀上對於簡靖淳經營之地下匯兌事業實屬騙局一事
    有所認知或預見之情形下，實難單憑客觀上聲請人投資款項
    係匯入國泰世華帳戶乙節，遽將被告以詐欺取財罪相繩。
七、綜上所述，聲請人所指被告涉犯詐欺取財罪嫌，原臺灣臺北
    地方檢察署檢察官不起訴處分書及臺灣高等檢察署駁回再議
    處分書中既已詳予調查偵查卷內所存證據，並敘明所憑證據
    及判斷理由，且原處分所載證據取捨及事實認定之理由，亦
    無違背經驗法則、論理法則及證據法則之情事，是臺灣臺北
    地方檢察署檢察官及臺灣高等檢察署檢察長以被告犯罪嫌疑
    不足予以不起訴處分及駁回再議之聲請，於法並無違誤，本
    件聲請交付審判意旨猶執前詞，對於原臺灣高等檢察署處分
    加以指摘求予審判，非有理由，應予駁回。
八、依刑事訴訟法第258條之3第2項前段，裁定如主文。
中　　華　　民　　國　　111 　年　　7 　　月　　28　　日
　　　　　　　　　刑事第五庭　審判長　法　官　李小芬　
　　　　　　　　　
　　　　　　　　　　　　　　　　　　　法　官　翁毓潔
　　　　　　　　　
　　　　　　　　　　　　　　　　　　　法　官　林志洋
上正本證明與原本無異。
本裁定不得抗告。
                                      書記官　陳韶穎
中　　華　　民　　國　　111 　年　　7 　　月　　29　　日